【裁判字號】    95,苗簡,93
【裁判日期】    950324
【裁判案由】    侵權行為損害賠償
【裁判全文】
臺灣苗栗地方法院民事簡易判決          95年度苗簡字第93號
原      告  乙○○○
被      告  甲○○
訴訟代理人  丙○○
上列當事人間因傷害案件，原告提起刑事附帶民事訴訟請求損害
賠償（94年度附民字第32號），經本院刑事庭移送前來，本院於
民國95年3 月10日言詞辯論終結，判決如下：
    主  文
被告應給付原告新臺幣參萬元，及自民國九十四年七月二十二日
起至清償日止，按週年利率百分之五計算之利息。
原告其餘之訴駁回。
訴訟費用由被告負擔十分之一；餘由原告負擔。
本判決原告勝訴部分得假執行。
    事實及理由
壹、原告之聲明：
  一、被告應給付原告新臺幣（下同）500,000 元，及自附帶民
      事起訴狀繕本送達翌日起至清償日止，按週年利率百分之
      5 計算之利息。
  二、願供擔保請准宣告假執行。
貳、事實摘要：
  一、原告起訴主張：原告係被告之弟媳，然被告竟於民國93年
      7 月1 日15時許，在苗栗縣頭份鎮○○路400 巷2 號後方
      空地，藉故持木棍毆打原告，致原告受有左肘挫淤傷 8x8
      公分及左腕挫瘀傷4x4 公分之傷害，原告於是日前往苗栗
      縣竹南鎮慈祐醫院診治。查被告前即多次藉詞欲毆打原告
      ，今竟變本加厲持木棍傷害原告，其恃強動粗之犯行，使
      原告身心遭受戕害至鉅。而被告自事發後迄今未曾聞問，
      原告之身體健康更大不如前，爰依民法第184 條、第 195
      條規定，請求被告賠償精神慰撫金500,000 元，及自附帶
      民事起訴狀繕本送達翌日起至清償日止，按週年利率百分
      之5 計算之利息等語。
  二、被告則以：伊並未毆打原告，且刑事部分被告仍上訴中，
      尚未判決確定；又原告主張伊遭被告傷害致無法工作之情
      ，亦非真實，因原告所受者僅係輕微外傷，不致影響工作
      等語，資為抗辯。並聲明：原告之訴駁回。
參、法院之判斷：
  一、按訴狀送達後，原告不得將原訴變更或追加他訴，但擴張
      或減縮應受判決事項之聲明者，不在此限，民事訴訟法第
      255 條第1 項第3 款定有明文。本件原告提起附帶民事訴
      訟起訴時，其訴之聲明第1 項關於本金部分係請求被告應
      給付原告502,000 元，嗣於本院95年2 月21日言詞辯論期
      日，當庭陳明變更為被告應給付原告500,000 元，核屬減
      縮應受判決事項之聲明，與上開法條規定相符，應予准許
      ，合先敘明。
  二、查原告主張被告於93年7 月1 日15時許，在苗栗縣頭份鎮
      ○○路400 巷2 號後方空地，持木棍毆打原告，致原告受
      有左肘挫淤傷8x8 公分及左腕挫瘀傷4x4 公分之傷害等事
      實，雖為被告所否認，然查：參諸原告於是日即前往竹南
      鎮慈祐醫院診療，有該醫院出具之診斷證明書附在偵查卷
      足稽；另觀諸原告更於同日16時30分即前往尖山派出所製
      作筆錄，對被告提出傷害告訴，亦有調查筆錄附在偵查卷
      宗可憑；而兩造當日確因土地堆置物品等問題而發生糾紛
      之情，為兩造所是認，並有兩造於警詢之調查筆錄可考（
      附在偵查卷）。此外被告之上開傷害犯行，並經臺灣苗栗
      地方法院檢察署檢察官以94年度偵字第1529號提起公訴，
      及本院94年度易字第433 號判決有罪在案，業據本院依職
      權調取上開刑事卷宗查明屬實。足徵原告前開主張，堪信
      為真實。被告辯稱並未毆打原告云云，洵非可採。
  三、被告持木棍毆傷原告之情，既如前述，則依民法第195 條
      第1 項規定，原告自得請求被告賠償非財產上之損害。本
      院審酌兩造為親屬關係，不知惜重親誼，因細故即發生傷
      害情事，惟原告所受之傷害尚屬輕微，其造成原告精神上
      之痛苦非鉅，並斟酌原告年63歲，小學畢業，於海產店擔
      任洗碗工作，平均每月收入15,000元左右，並有多筆投資
      ，惟金額不大，財產總額154,340 元；被告年72歲，受日
      據時期小學教育3 年，平日於市場作小買賣，收入不定，
      財產總額18,013,681元，有本院依職權查詢之稅務電子閘
      門財產所得調件明細表在卷為憑（見卷第24至27頁）等一
      切情狀，認原告請求500,000 元之精神慰撫金，顯屬過高
      ，應核減至30,000元為適當，其逾此數額之請求，即屬無
      據。
  四、從而，原告依侵權行為之法律關係，請求被告給付30,000
      元，及自附帶民事起訴狀繕本送達翌日即94年7 月22日起
      至清償日止，按週年利率百分之5 計算之法定遲延利息，
      為有理由，應予准許，其逾此範圍之請求，即非正當，為
      無理由，應予駁回。
  五、本件係關於財產權之訴訟其標的金額在500,000 元以下之
      簡易訴訟程序，是本院為被告敗訴判決部分，應依民事訴
      訟法第389 條第1 項第3 款規定，依職權宣告假執行。原
      告雖陳明願供擔保聲請宣告假執行，然其聲請僅係促使法
      院為職權之發動，爰不另為假執行准駁之諭知，併此敘明
      。
  六、據上論結，本件原告之訴為一部有理由，一部無理由，依
      民事訴訟法第436 條第2 項、第79條、第389 條第1 項第
      3 款，判決如主文。
中    華    民    國    95    年    3     月    24    日
                    苗栗簡易庭法  官  黃佩韻
以上正本係照原本作成。
如不服本判決，應於判決送達後20日內，向本院提出上訴狀。
                              書記官  蔡健忠
中    華    民    國    95    年    3     月    24    日


司法院資訊處製作；財團法人民間司法改革基金會備份。
